【裁判字號】    98,台上,1711
【裁判日期】    980327
【裁判案由】    違反毒品危害防制條例
【裁判全文】
最高法院刑事判決            九十八年度台上字第一七一一號
上  訴  人  甲○○
上列上訴人因違反毒品危害防制條例案件，不服台灣高等法院中
華民國九十七年十一月二十七日第二審更審判決（九十七年度上
更(一)字第五０七號，起訴案號：台灣板橋地方法院檢察署八十七
年度偵字第一九三三二號），提起上訴，本院判決如下：
    主  文
原判決撤銷，發回台灣高等法院。
    理  由
本件原判決認定：上訴人甲○○於民國八十五年間，因違反麻醉
藥品管理條例案件，經台灣士林地方法院以八十五年度訴字第三
六六號判決判處有期徒刑五月確定；復於八十六年間，因違反麻
醉藥品管理條例案件，經台灣彰化地方法院以八十六年度員簡字
第九九號判決判處有期徒刑六月確定，上開二罪接續執行於八十
七年一月十六日因縮刑期滿執行完畢；又於同年間，因違反麻醉
藥品管理條例案件，經台灣台北地方法院以八十六年度易字第二
七一八號判決判處有期徒刑七月確定，並接續執行上開有期徒刑
，於八十七年八月十六日執行完畢。仍不知悔悟，明知甲基安非
他命（下稱安非他命）係毒品危害防制條例所列之第二級毒品，
不得販賣或持有，竟基於意圖營利而販賣安非他命之概括犯意，
於八十七年九月一日下午，分別在台北縣三重市○○路九十五巷
口處、台北市○○○路捷運站出口處，各以新台幣（下同）二千
元之價格，販賣安非他命二次予曹家榮（現更名為曹圳緯，以下
仍稱曹家榮）。嗣於八十七年九月一日晚間七時三十分許，在台
北縣三重市○○路十號八樓之三內，查獲曹家榮涉嫌施用第二級
毒品犯行，復依曹家榮之供詞，循線於八十七年九月一日晚間九
時三十五分許，在台北縣三重市○○路九十五巷口查獲甲○○，
並扣得第二級毒品安非他命三包（合計淨重一．０二公克）。然
甲○○身上仍有未被搜獲之安非他命八小包（合計淨重四．一五
公克），經台灣板橋地方法院檢察署聲請法院裁定准予收押，並
送台灣台北看守所時，私將該八小包安非他命藏置於塑膠袋中，
並棄置於台灣台北看守所戒護中心前右方樹下，而為該所人員發
現等情。因而撤銷第一審之科刑判決，改判仍論上訴人以連續販
賣第二級毒品，累犯罪，處有期徒刑柒年貳月，並為相關從刑之
宣告，固非無見。
惟查：(一)有罪判決之事實認定，為適用法令之準據，法院應將
與論罪科刑有關之事項，翔實記載，然後於理由內逐一說明其憑
以認定之證據，並使事實認定與理由說明，互相適合，方為合法
。倘事實認定與理由之說明，不相一致，或事實、理由欄內之記
載，前後齟齬，按諸刑事訴訟法第三百七十九條第十四款後段規
定，均屬判決理由矛盾之當然違背法令。原判決事實認定：上訴
人於八十七年九月一日下午，分別在台北縣三重市○○路九十五
巷口處、台北市○○○路捷運站出口處，各以二千元之價格，販
賣安非他命二次予曹家榮。嗣於八十七年九月一日晚間七時三十
分許，查獲曹家榮涉嫌施用第二級毒品犯行後，依曹家榮之供詞
，於同日晚間查獲上訴人等情（原判決第一頁倒數第三行至第二
頁第八行）。認定上訴人僅有販賣安非他命二次予曹家榮之犯行
；惟其理由內則說明：「本案事證明確，被告先後兩次販賣第二
級毒品安非他命予曹家榮之犯行堪予認定，應依法論科。」「被
告所為係犯毒品危害防制條例第四條第二項之販賣第二級毒品罪
及同條例第四條第六項之販賣第二級毒品未遂罪……其先後販賣
第二級毒品既遂與販賣第二級毒品未遂，時間緊接，所犯為構成
要件相同之罪，顯係基於概括犯意反覆為之，應依修正前刑法第
五十六條關於連續犯之規定，論以較重之販賣第二級毒品罪」等
旨（原判決第六頁第十三至十四行、第七頁倒數第五行至第八頁
第三行）。似認定上訴人除有販賣安非他命二次之犯行外，尚有
販賣第二級毒品未遂之犯行。其事實之認定與理由之說明，不盡
一致，非惟有判決理由矛盾之違誤；且上訴人如何有販賣第二級
毒品未遂之犯行，並未於事實欄明白認定詳細記載，亦未於理由
欄論述說明，亦有未洽。(二)證據之取捨與事實之認定，固為事
實審法院之職權，惟如調查所得之證據，就待證事實之內容不相
一致時，仍應依經驗法則、論理法則定其取捨，並於判決理由內
詳予說明其所得心證之理由，方足為事實認定之依據。原判決雖
以曹家榮於第一審之證述，資為其主要論據之一，並對上訴人二
次販毒所得四千元，諭知沒收。然上訴人矢口否認有何販賣第二
級毒品之犯行，辯稱：並未販賣安非他命給曹家榮，伊在八十七
年九月一日晚上六、七點許，在三重市○○路九十五巷巷口，拿
給曹家榮之安非他命之價值約五百元，第二次即同晚九時許，在
同一地點，所欲交付者，亦大約五百元，但尚未遇到曹家榮，就
被警察抓了云云；且證人曹家榮於第一審審理時結證稱：「（問
：前後向上訴人買幾次？如何交易？）二、三次吧，一次買一、
二千元……」等語（見第一審卷第四十三頁），並未確認每次向
上訴人買海洛因之價格均為二千元。原判決謂本諸罪疑惟輕，最
有利於上訴人之原則計算，認定上訴人於八十七年九月一日後二
次，各以二千元，販賣安非他命予曹家榮，就該證述不利上訴人
之部分，究竟如何採取，未說明其取捨之心證理由，遽行判決，
亦有判決理由不備之違法。（三）除刑事訴訟法有特別規定外，
已受請求之事項未予判決，或未受請求之事項予以判決者，其判
決當然為違背法令，同法第三百七十九條第十二款定有明文。本
件檢察官起訴之犯罪事實指上訴人於八十七年八月二十一日及同
年九月一日，各有販賣第二級毒品安非他命一次予曹家榮之犯行
。原判決認定其中之八十七年八月二十一日部分，並未構成犯罪
，惟同年九月一日販賣第二級毒品安非他命之犯行為二次等情，
對於未經起訴之八十七年九月一日第二次販賣第二級毒品安非他
命部分，一併予以論處，卻未說明何以得予一併審理之理由，難
謂無判決不備理由之違誤。以上或為上訴意旨所指摘，或為本院
得依職權調查之事項，應認原判決仍有撤銷發回之原因。又原判
決不另諭知無罪部分，因公訴人認與有罪部分具有裁判上一罪關
係，基於審判不可分原則，應併予發回，附此敘明。
據上論結，應依刑事訴訟法第三百九十七條、第四百零一條，判
決如主文。
中    華    民    國  九十八  年    三    月  二十七  日
                      最高法院刑事第三庭
                          審判長法官  林  增  福
                                法官  張  清  埤
                                法官  陳  世  雄
                                法官  蔡  國  在
                                法官  洪  佳  濱
      本件正本證明與原本無異
                                      書  記  官
中    華    民    國  九十八  年    四    月    一    日
                                                      V


司法院資訊處製作；財團法人民間司法改革基金會備份。
